臺灣高等法院高雄分院刑事判決　　　　　　　　　九十一年度交上易字第一二三號
　　上　訴　人
　　即　被　告　甲○○
右上訴人因業務過失傷害案件，不服臺灣屏東地方法院九十一年度訴字第四二號，中
華民國九十一年三月十八日第一審判決（起訴案號：臺灣屏東地方法院檢察署九十一
年度偵字第八一號）提起上訴，本院判決如左：
    主  文
原判決撤銷。
甲○○從事業務之人，因業務上之過失傷害人，處有期徒刑貳月，如易科罰金，以參
佰元折算壹日。
    事  實
一、甲○○考領有小型車普通駕駛執照，其係屏東縣內埔鄉三洋瓦斯行之員工，平日
    運送瓦斯桶常需駕駛小貨車，而以駕駛小貨車為附隨業務，係從事駕駛業務之人
    ，於民國九十年十一月二十三日下午五時十五分許，駕駛車牌號碼８Ｍ─一九三
    五號自小貨車，沿屏東縣內埔鄉○○路由北往南方向行駛，途經該路與福泰路設
    有閃光黃燈號誌之交岔路口時，本應注意汽車行駛至設有閃光號誌之交岔路口，
    其行進應遵守燈光號誌之指示；閃光黃燈表示車輛應減速接近，注意安全，小心
    通過；且依其智識、能力及當時天候晴、路面乾燥無缺陷、視線良好、無障礙物
    等一切情狀，又無不能注意之情事，竟疏於注意，猶貿然通過該交岔路口，適有
    丙○○騎乘後載其同學乙○○之車牌號碼ＺＹＸ（起訴書及原審均誤載為ＺＹＫ
    ）─八七一號輕機車，沿屏東縣內埔鄉○○路由東往西方向駛至該交岔路口時，
    亦未注意行車支線應讓幹線道車先行，即貿然行進，以致丙○○所騎機車車頭擦
    撞甲○○所駕駛前開自小貨車左側車輪葉子板處，丙○○、乙○○二人因而人車
    倒地，丙○○受有背部挫傷之傷害，乙○○受有脛腓骨開放性骨折併皮膚缺損等
    傷害。甲○○於肇事後犯行未被警偵機關發覺前，主動請求經過該處之內埔分局
    水門派出所警員林永新代其報案並接受裁判。
二、案經告訴人丙○○、乙○○訴由屏東縣警察局內埔分局報請臺灣屏東地方法院檢
    察署檢察官偵查起訴。
    理  由
一、訊據上訴人即被告甲○○（下稱被告）坦認其確於右揭時、地駕駛自小貨車與告
    訴人丙○○所騎乘後載告訴人乙○○之前開機車發生車禍，並致告訴人丙○○、
    乙○○二人受有前開傷害等情不諱，雖矢口否認有何過失之犯行，辯稱：伊行經
    該交岔路口時，已經減速，且伊走的壽比路是幹道，是告訴人之機車突然從福泰
    路口衝出來，伊緊急煞車，告訴人才撞到伊小貨車左前輪弧蓋處，伊沒有過失云
    云。惟查：右揭被告駕駛小貨車未減速、小心通過前開交岔路口而肇致本件車禍
    之事實，業據告訴人丙○○、乙○○指述甚詳，並經被告於警偵訊及原審審理時
    均供稱：伊當時之車速為四十公里等語，足見其行經上述路口時，並未減速接近
    、注意安全、小心通過已明。次查，據前開相片所示，兩車相撞之撞擊點應為機
    車車頭及小貨車靠近左前輪之保險桿位置，並非小貨車保險桿前端，是以，本件
    車禍事故應係告訴人丙○○騎乘機車穿越該路口煞閃不及，而以其機車車頭擦撞
    甲○○駕駛之前開自小貨車左側前車輪葉子板處，此與被告辯稱是告訴人撞伊的
    等語一節相符，且前開道路交通事故調查報告表肇事經過摘要欄亦同此記載。此
    外，復有道路交通事故調查報告表、相片五幀，及醫院診斷證明書二紙在卷可稽
    。
二、按汽車行駛至交岔路口，其行進應遵守燈光號誌之指示；閃光黃燈表示車輛應減
    速接近，注意安全，小心通過；道路交通安全規則第一百零二條第一項第一款、
    道路交通標誌標線號誌設置規則第二百十一條分別定有明文。本件肇事路口為一
    設有閃光號誌之交岔路口，壽比路南北向為閃光黃燈，福泰路為閃光紅燈，已據
    被告、告訴人丙○○分別陳明在卷，並有道路交通事故調查表之記載可佐，被告
    駕駛小貨車穿越閃光黃燈號誌至路口，未減速、注意安全、小心通過，已如前述
    ，其顯有違前揭交通安全規則，未盡其注意義務至明。又依道路交通事故調查表
    所示：肇事時之天候晴、路面乾燥無缺陷，且被告乃領有駕駛執照、從事送貨司
    機之汽車駕駛人，依其智識、能力，若詳加注意即可避免本件車禍，堪認其無不
    能注意之情事，其駕車自應遵守上開規定，竟疏未注意，致與丙○○騎乘之機車
    擦撞，因而使告訴人二人受有如事實欄所載之傷害，被告有過失，灼然甚明，所
    辯無過失云云，自非可採。況本件經送臺灣省高屏澎區車輛行車事故鑑定委員會
    鑑定結果，亦認：丙○○駕駛輕機車支線未讓幹線道車先行為肇事主因，被告駕
    駛自小貨車未減速慢行為肇事次因，此有上開鑑定委員會九十一年一月十八日高
    屏澎鑑字第九一００八九號函及所附鑑定意見書一紙附卷足憑，雖本件告訴人丙○○駕駛輕機車支線未讓幹線道車先行為肇事主因，惟不能因此解免被告前揭過
    失之責。而告訴人二人確係因本次車禍受有如事實欄所載之傷害，有驗傷單二紙
    可按，且被告上開過失行為與告訴人之所受傷害間，具有相當因果關係，自應負
    過失傷害罪責。本件事證已明，被告右揭犯行堪予認定。至被告聲請傳喚證人即
    在場目擊之李雪萍一節，因本件肇事經過已經釐清，業如前述，自無庸再予傳訊
    之必要。
三、查被告甲○○係屏東縣內埔鄉三洋瓦斯行之送貨司機，平日以駕駛小貨車載運瓦
    斯桶送貨為業，駕駛小貨車為其附隨業務，已據其供承在卷，自係從事業務之人
    ，其於駕車執行業務中致人受傷，核其所為，係犯刑法第二百八十四條第二項前
    段之業務過失傷害罪。公訴人認被告係犯刑法第二百八十四條第一項之普通過失
    傷害罪，尚有未洽，惟起訴事實相同，爰依法變更起訴法條。被告以一過失行為
    致告訴人丙○○、乙○○二人受有傷害，為想像競合犯，從一業務過失傷害罪處
    斷。又被告於肇事後，犯行未遭有偵查權之機關發覺前，主動請求巡邏警員代為
    報案並接受裁判，業據被告自陳在卷，並有載明上情之警製道路交通事故調查報
    告表報案人欄及註記記載詳實，堪認被告所為已符合刑法自首之要件，應依自首
規定減輕其刑。
四、原審予以被告論罪科刑，固非無見，然查，本件交通事故二車擦撞過程，係告訴
    人丙○○所騎機車車頭擦撞被告所駕駛之前開自小貨車左側車輪葉子板處，已如
    前述，原審認定係被告煞閃不及，以其小貨車左側車輪葉子板處撞及告訴人機車
    車頭，容有未洽，被告上訴執此指摘原判決不當，為有理由，自應由本院將原判
    決撤銷改判，爰審酌被告因疏忽過失涉法，造成告訴人二人受傷，傷勢非重，所
    生危害並非重大，被告在本件車禍係肇事次因，告訴人為肇事主因，且被告曾表
    示願賠償告訴人新台幣十萬元和解，因賠償金額未能談攏而和解未成，犯後態度
    等一切情狀，量處如主文第二項所示之刑，並諭知易科罰金之折算標準。
據上論斷，應依刑事訴訟法第三百六十九條第一項前段、第三百六十四條、第二百九
十九條第一項前段、第三百條，刑法第二百八十四條第二項前段、第六十二條前段、
第五十五條、第四十一條第一項前段，罰金罰鍰提高標準條例第一條前段、第二條，
判決如主文。
本案經檢察官郭振昌到庭執行職務。
中    華    民    國     九十一     年       六       月      二十一    日
                              臺灣高等法院高雄分院刑事第七庭
                                  審判長法官  李春昌
                                        法官  黃憲文
                                        法官  莊飛宗
右正本證明與原本無異。
不得上訴。
                                      書記官  張明賢
中    華    民    國     九十一     年       六       月      二十四    日
附錄：本判決論罪科刑法條全文
刑法第二百八十四條第二項
從事業務之人，因業務上之過失傷害人者，處一年以下有期徒刑、拘役或一千元以下
罰金，至重傷者，處三年以下有期徒刑、拘役或二千元以下罰金。
                                                                        Ｑ
